臺灣臺中地方法院民事裁定
111年度重訴字第23號
原      告  楊貴雄  
訴訟代理人  陳貽男律師
被      告  楊禎婉  
訴訟代理人  王銘助律師
複  代理人  蔡碩毅  
上列當事人間請求損害賠償等事件，本院裁定如下：
    主  文
原告應於本裁定正本送達之日起五日內，補繳第一審裁判費新臺
幣貳拾陸萬零肆佰捌拾元，逾期不補繳者，即駁回其訴。
    理  由
一、按訴訟標的之價額，由法院核定；核定訴訟標的之價額，以
    起訴時之交易價額為準；無交易價額者，以原告就訴訟標的
    所有之利益為準；又以一訴主張數項標的者，其價額合併計
    算之；但所主張之數項標的互相競合或應為選擇者，其訴訟
    標的價額，應依其中價額最高者定之；以一訴附帶請求其孳
    息、損害賠償、違約金或費用者，不併算其價額，民事訴訟
    法第77條之1第1項、第2項、第77條之2第1項、第2項分別定
    有明文。次按以有價證券之給付請求權為訴訟標的時，其價
    額應依有價證券之時價定之，不以其券面額為準（最高法院
    29年上字第1752號判例參照）。所謂交易價額，乃客觀價值
    之一種，與當事人關於訴訟標的之利益，專由當事人主觀認
    知之主觀價值不同，故以有價證券之給付請求權為訴訟標的
    時，如為上市、上櫃或興櫃公司股票，應以起訴當天或前一
    天之收盤價為準，如非上市、上櫃或興櫃公司股票，則應以
    起訴時發行公司之淨值計算其時價。
二、次按繼承人有數人時，在分割遺產前，各繼承人對於遺產全
    部為公同共有；公同共有物之處分及其他之權利行使，除法
    律另有規定外，應得公同共有人全體之同意，民法第1151條
    、第828條第3項分別定有明文。另各共有人對於第三人，得
    就共有物之全部，為本於所有權之請求，但回復共有物之請
    求，僅得為共有人全體之利益為之，為民法第828條第2項準
    用同法第821條所明定。故公同共有人本於公同共有權利為
    共有人全體之利益對第三人為請求，應限於回復共有物時始
    得為之，準此，公同共有人中之一人或數人除經其他公同共
    有人全體之同意，或為公同共有人全體之利益對第三人為回
    復公同共有物之請求，得單獨或共同起訴（最高法院100年
    度台抗字第775號裁定、100年度台上字第1723號判決意旨參
    照）。是以公同共有人中一人或數人單獨起訴，本於公同共
    有債權，請求債務人向全體公同共有人給付，並非僅為自己
    利益而為請求，如獲勝訴判決，所行使之公同共有債權即獲
    全部滿足，是其訴訟標的之價額，應以公同共有債權之全部
    價額計算，始符首揭民事訴訟法第77條之1第2項所示之意旨
    。換言之，繼承人中之一人或數人行使公同共有債權，起訴
    請求債務人向全體繼承人給付，其訴訟標的之價額即不能僅
    按該起訴之繼承人之應繼分比例計算，而應依其請求給付之
    全部公同共有債權核算之。又繼承人因繼承而取得之遺產，
    於受侵害時，其所生之損害賠償債權，乃公同共有債權。此
    損害賠償債權既為全體繼承人公同共有，則繼承人即公同共
    有人中一人或數人，請求就自己可分得之部分為給付，仍非
    法之所許（最高法院87年度台上字第2473號判決要旨參照）
    。
三、經查：
（一）本件原告原聲請調解，嗣因調解不成立而聲請進入訴訟程
      序，並於民國111年3月31日具狀變更聲明為㈠先位聲明請
      求：「被告應給付原告新臺幣（下同）10,390,000元及自
      起訴狀繕本送達翌日起至清償日止，按年利率百分之5計
      算之利息。」；㈡備位聲明請求：「被告應給付原告6,664
      ,172元及自起訴狀繕本送達翌日起至清償日止，按利率百
      分之5計算之利息。」，則（一）先位之訴部分，係請求
      被告應返還鴻海精密工業股份有限公司79,749股之股票價
      值857萬元【計算式：107.5元（依原告附件7所示收盤價
      ）×79,749股=8,573,017元，萬以下捨棄】及股利182萬元
      ，合計為10,390,000元（計算式：857萬元＋182萬元＝1039
      萬元），是先位之訴，其訴訟標的金額為1039萬元。
（二）而備位之訴部分，原告係基於楊顏梅繼承人之地位，依不
      當得利及侵權行為法律關係請求被告依原告應繼分比例6
      分之1，返還遺產6,664,172元（計算式：39,985,034×1/6
      ＝6,664,172），揆諸前揭說明，因本件起訴可得之利益，
      應包括其他公同共有人可得之利益在內。原告雖主張援引
      最高法院104年度台上字第531號民事判決要旨認本件非屬
      公同共有（見本院卷第121、125頁），然核其案例事實，
      是行為人擅自在其繼承而為公同共有之土地經營停車場，
      出租車位，收取租金，獲有相當於租金之不當得利，該行
      為人基於其與第三人間之租賃關係收取租金，自非因繼承
      所生，與本件涉及公同共有債權法定利息之情形迥異，並
      無比附援引之餘地。是原告主張本件訴訟標的金額應按其
      應繼分比例6分之1折算，容有誤會。故本件訴訟標的價額
      應按系爭公同共有財產之全部核定之，而非以原告之潛在
      應有部分比例（應繼分）核計。從而，本院依此核定本件
      備位訴訟標的價額為39,985,034元。
（三）先位之訴與備位之訴之聲明，屬互相競合或應為選擇者，
      其訟標的價額，依其中價額最高者計算，則本件訴訟標的
      價額為39,385,034元，應徵第一審裁判費363,912元，扣
      除原告起訴已為繳納裁判費103,432元，尚欠260,480元。
四、茲限原告於收受本裁定送達後5日內予以補繳，逾期不為，
    即駁回其訴，爰依首揭法條裁定如主文。
中　　華　　民　　國　　111 　年　　4 　　月　　6 　　日
                  民事第六庭  法  官  巫淑芳
正本係照原本作成。
如不服本裁定關於核定訴訟標的價額部分抗告，應於裁定送達後
10日之不變期間內，向本院提出抗告狀，並繳納抗告費新臺幣1,
000 元。
中　　華　　民　　國　　111 　年　　4 　　月　　6 　　日
                              書記官  楊家印